【裁判字號】    98,訴,1029
【裁判日期】    990120
【裁判案由】    違反毒品危害防制條例
【裁判全文】
臺灣屏東地方法院刑事判決              98年度訴字第1029號
公  訴  人  臺灣屏東地方法院檢察署檢察官
被      告  甲○○
選任辯護人  吳春生律師
上列被告因違反毒品危害防制條例案件，經檢察官提起公訴（98
年度偵字第5862號），本院判決如下：
    主  文
甲○○共同販賣第二級毒品，累犯，處有期徒刑陸年陸月。扣案
如附表一所示之物沒收銷燬之；如附表二所示之物沒收之；未扣
案如附表三所示之物沒收之，如全部或一部不能沒收時，追徵其
價額。
    事  實
一、甲○○（綽號阿西）前因違反槍砲彈藥刀械管理條例、肅清
    煙毒條例及麻醉藥品管理條例等案件，經本院以82年度訴字
    第387 號判決分別判處有期徒刑3 月、6 月、3 年2 月、1
    年，應執行有期徒刑4 年6 月確定，又因違反肅清煙毒條例
    等案件，經臺灣高等法院高雄分院以84年度上訴字第929 號
    分別判處有期徒刑3 年6 月、10月，應執行有期徒刑4 年確
    定，上開二案接續執行，於民國87年8 月13日假釋出監，嗣
    假釋經撤銷執行殘刑，於95年4 月17日縮刑期滿執行完畢。
    猶不知悔改，明知甲基安非他命為毒品危害防制條例第2 條
    第2 項所列管之第二級毒品，不得非法持有、販賣，竟意圖
    營利，與真實姓名年籍不詳綽號「大胖」之成年男子共同基
    於販賣第二級毒品甲基安非他命之犯意聯絡，相繼於98年 8
    月5 日11時54分許、12時29分許，由「大胖」以門號000000
    0000號行動電話聯絡甲○○準備甲基安非他命，並告知買家
    欲自台北南下交易，甲○○乃於同日上午11時許，自姓名、
    年籍不詳，綽號「長腳林」之成年男子處，以新臺幣（下同
    ）52萬元之價格販入已分裝為13包之甲基安非他命，於當日
    15時54分許，甲○○以其使用之門號0000000000號行動電話
    聯絡「大胖」，確定買家攜帶現金及到達時間，準備以55萬
    元賣予「大胖」聯絡之買家，並於取得買賣價款55萬元後再
    付款予「長腳林」52萬元。嗣於同日16時許，甲○○將上開
    毒品攜出住處時，在屏東縣林邊鄉○○路365 號「雙眼檳榔
    攤」前，為警查獲，當場扣得甲○○持有一塑膠袋內紙盒裝
    有第二級毒品甲基安非他命1 大包（分為13小包，毛重共計
    512 公克，驗後淨重487.081 公克，純度81.4% ，純值淨重
    396.491 公克），並於其位在屏東縣林邊鄉○○路130 號住
    處內，扣得電子磅秤、夾鏈袋等物，而查悉上情。
二、案經行政院海岸巡防署南部地區巡防局報告臺灣屏東地方法
    院檢察署檢察官偵查起訴。
    理  由
一、證據能力部分：
（一）本件被告甲○○所為不利於己之陳述，並無出於強暴、脅
      迫、利誘、詐欺、疲勞訊問、違法羈押或其他不正之方法
      ，亦非違反法定障礙事由經過期間不得訊問或告知義務之
      規定而為，依刑事訴訟法第156 條第1 項、第158 條之2
      規定，應認其有證據能力。
（二）法院或檢察官依刑事訴訟法第208 條規定囑託醫院、學校
      或其他相當之機關、團體為鑑定時，祇須其以言詞或書面
      提出之鑑定報告，符合刑事訴訟法第206 條第1 項、第20
      8 條所規定之形式要件，即具有證據能力，此即屬於刑事
      訴訟法第159 條第1 項所稱「法律有規定」之特別情形（
      最高法院96年度台上字第6842號判決意旨參照）。扣案之
      甲基安非他命毒品經檢察官送請高雄醫學大學附設中和紀
      念醫院鑑定，經該醫院提出98年8 月25日檢驗報告書（見
      偵卷第第68頁) ，揆之前揭說明，合於刑事訴訟法第206
      條第1 項、第208 條所規定之形式要件，自有證據能力。
（三）本案對於被告、「大胖」所使用之行動電話所為之通訊監
      察，係依通訊保障及監察法之規定審查後核發而實施，有
      臺灣高雄地方法院（以下稱高雄地院）98年度聲監字第13
      51號、98年度聲監續字第1767號通訊監察書暨電話附表（
      見警卷第44至46頁）、98年度聲監字第721 號、98年度聲
      監續字第1487號通訊監察書暨電話附表（見本院卷第53至
      56頁）各1 份在卷可稽，為合法之通訊監察。又通訊監察
      錄音之譯文，僅屬依據監聽錄音結果予以翻譯之文字，固
      具文書證據之外觀，但實際上仍應認監聽所得之錄音帶或
      光碟，始屬調查犯罪所得之證物，如其蒐證程序合法，並
      經合法調查，自具證據能力。因此檢察官如提出通訊監察
      錄音之譯文為其證據方法，實乃以其監聽所得之錄音帶或
      光碟，為調查犯罪所得之證物，法院本應依刑事訴訟法第
      165 條之1 所列之方法調查，以判斷該錄音帶或光碟是否
      與通訊監察錄音之譯文相符。而監聽錄音製作之譯文，雖
      通常為偵查犯罪機關單方面製作，然若被告或訴訟關係人
      對其真實性並無爭執，經法院於審判期日提示譯文供當事
      人辨認、表示意見並為辯論者，程序自屬適法（最高法院
      95年度臺上字第295 號、94年度臺上字第4665號判決意旨
      參照）。查本件海岸巡防署南部地區巡防局依監聽錄音所
      製作之監聽譯文（分見警卷第47、48頁、偵卷第35頁），
      經本院提示予被告、辯護人，其等對譯文之真實性均無爭
      執，依上開說明，本案卷內相關監聽譯文應有證據能力。
二、上開事實，業據被告於偵查及本院審理時坦承不諱，核與通
    訊監察錄音之譯文內容相符，並有高雄地院98年度聲監字第
    1351號、聲監續字第1767號、聲監字第721 號、聲監續字第
    1487號通訊監察書暨電話附表、監聽錄音譯文、扣案之電子
    磅秤、夾鏈袋可佐，而本件查扣之毒品13包經送高雄醫學大
    學附設中和紀念醫院鑑定，檢出甲基安非他命成分，驗後淨
    重為487.09公克、純度81.4% 、純值淨重396.491 公克，有
    該醫院檢驗報告書可稽，足見被告前開自白與事實相符，洵
    堪採信。
三、按共同實施犯罪行為之人，在合同意思範圍以內，各自分擔
    犯罪行為之一部，相互利用他人之行為，以達其犯罪之目的
    者，即應對於全部所發生之結果負責，且共同正犯之意思聯
    絡，不限於事前謀議，其於行為當時有共同犯意之聯絡，亦
    屬之，合先敘明（最高法院77年臺上字第2135號、28年上字
    第3110號判例意旨參照）。本案被告與真實姓名年籍不詳綽
    號「大胖」之成年男子間之關係，依被告於偵查時就上開通
    訊監察錄音譯文之真意供稱：當時是「大胖」之買家從台北
    下來，「大胖」沒有貨，叫伊調貨。伊當初向「長腳林」稱
    以52萬元買512 公克，錢在「大胖」處，準備以55萬元賣給
    「大胖」，伊賺3 萬元價差，至於「大胖」以多少錢賣給台
    北買家，伊不清楚等語（見偵卷第84頁）觀之，可知係由「
    大胖」連絡買家，被告負責販入毒品以供應，兩人均賺取價
    差獲利，堪認被告與「大胖」就本件販賣第二級毒品甲基安
    非他命犯行，有分別尋找毒品來源及買家之分工，彼此間有
    犯意聯絡及行為分擔甚明。
四、查販賣毒品之所謂販賣行為，只須行為人主觀上有營利意圖
    ，且客觀上有販入或賣出毒品行為，即足構成，至於實際上
    是否已經獲利，則非所問。查本件被告以52萬元販入扣案毒
    品，打算以55萬元賣出，業經被告供明在卷，足見被告確有
    販賣甲基安非他命之行為獲取相當利益之意圖。又被告雖尚
    未將52萬元價款付清，然扣案毒品既已交付被告，則販入行
    為應已完成，核諸前揭說明，被告主觀上確有營利之意圖，
    客觀上亦有販入甲基安非他命之事實，應堪認定，本件罪證
    明確，被告犯行洵堪認定。
五、核被告所為，係犯毒品危害防制條例第4 條第2 項之販賣第
    二級毒品罪。其持有第二級毒品甲基安非他命進而販賣，持
    有之低度行為應為販賣之高度行為所吸收，不另論罪。被告
    與綽號「大胖」之成年人，有犯意之聯絡及行為之分擔，為
    共同正犯。被告有如犯罪事實欄所載論罪科刑執行情形，有
    卷附臺灣高等法院被告前案紀錄表1 份可按，其受有期徒刑
    執行完畢後5 年以內故意再犯本案，為累犯，應依刑法第47
    條第1 項規定加重其刑，惟關於無期徒刑部分，不得加重。
    被告於偵查及審理中均自白犯罪，核與上開條例第17條第 2
    項所定「於偵查及審判中均自白者，減輕其刑」之規定相符
    ，自應依該規定減輕其刑，並依法先加後減。又上開條例規
    定於98年5 月20日經以總統華總一義字第09800125141 號令
    修正公布，而於98年5 月22日施行，本件被告犯行在該條例
    修正施行後，無比較新舊法之必要，附此敘明。至辯護人及
    被告於準備程序主張有自首得減刑之適用，本院調查本案之
    破獲過程，證人即高雄縣政府警察局鳳山分局偵查員黃鈺維
    到庭證稱：因業已監控被告3 個月，之前被告有以「石頭」
    用語代表甲基安非他命，且本案譯文中「寶寶」即表示錢，
    故懷疑有毒品交易等語，證人即上開分局偵查員乙○○證稱
    ：本案係與海巡署共同查獲，係依據通訊監察內容，按經驗
    判斷認為有毒品交易，本件因情況緊急，不及聲請搜索票，
    至現場蒐證時，發現被告行跡可疑，且手上有一包東西，認
    為有盤查必要，就盤查而查獲扣案毒品等語（見本院卷第46
    至49頁），且經本院核閱相關監聽錄音譯文，被告確實於電
    話通話中提及「石頭」等用語，被告及辯護人就此亦不爭執
    ，並同意不再主張自首（見本院卷第62頁），是本件尚無因
    自首而得減刑之適用餘地，併說明之。爰審酌被告明知施用
    毒品者容易上癮而戒除不易，毒品除嚴重傷害個人身心外，
    亦足以腐蝕民心國基，僅為一己私利而販售具成癮性、濫用
    性、侵害性之甲基安非他命以營利，且本次販入數量不少，
    金額亦甚高，本不宜輕縱，惟念其坦承犯行，非無悔意，且
    尚未賣出即被查獲，所生危害非重，暨考量其犯罪目的、動
    機、手段、造成之危害、素行、智識程度、生活狀況等一切
    情狀，量處如主文所示之刑，以示懲儆。
六、扣案如附表1 所示之甲基安非他命，為毒品危害防制條例所
    稱之第二級毒品，不問屬於犯人與否，應依毒品危害防制條
    例第18條第1 項前段規定，沒收銷燬之；其包裝夾鏈袋裝填
    甲基安非他命，衡情均已沾黏該毒品而難以析離（強行析離
    所費不合比例原則），應視同該毒品，併予沒收銷燬之。又
    毒品危害防制條例第19條第1 項關於沒收之規定，係採義務
    沒收主義，故凡犯同條例第4 條至第9 條、第12條、第13條
    或第14條第1 項、第2 項之罪者，其供犯罪所用之物或因犯
    罪所得之財物，且屬犯人所有者，即應依該規定沒收，法院
    無審酌之餘地（最高法院93年度臺上字第1360號、同年度臺
    上字第1365號判決意旨參照）。且犯同條例第4 條之罪者，
    其供犯罪所用或因犯罪所得之財物應予沒收，如全部或一部
    不能沒收時，追徵其價額或以其財產抵償之，同條例第19條
    第1 項亦規定至明。又該規定所稱「追徵其價額」者，係指
    所沒收之物為金錢以外之其他財物而無法沒收時，應追徵其
    價額，使其繳納與原物相當之價額。如所得財物為金錢而無
    法沒收時，始應以其財產抵償之。經查：扣案如附表2 編號
    1 至3 項之物品均為被告所有，其中電子磅秤係秤本件毒品
    重量使用，紙盒及塑膠提袋各1 只，均係包裝扣案13包毒品
    所使用，且未沾附毒品，均係供犯罪所用之物，應依上開規
    定沒收之；至如附表3 所示之不詳廠牌、型號行動電話1 支
    （門號為0000000000號，含SIM 卡1 張），屬被告所有供本
    案販賣第二級毒品所用之物，業據其供承在卷，雖未經扣案
    ，然揆諸前揭說明，仍應依毒品危害防制條例第19條第1 項
    前段規定諭知沒收，又該物品既屬金錢以外之財物，如全部
    或一部不能沒收時，應為追徵其價額之諭知為已足，毋庸贅
    敘以其財產抵償之。另扣案如附表2 編號4 所示之夾鏈袋，
    係被告所有欲準備供日後販賣毒品分裝所用，亦據被告供陳
    在卷，應依刑法第38條第1 項第2 款規定沒收之。至其他扣
    案之毒品，乃被告於犯本案前數日即行購入以供自己施用，
    業經被告供陳明確，並與行政院海岸巡防署南部地區巡防局
    移送書所述查扣經過相符（即附表1 毒品係在被告手持塑膠
    袋內查獲，其餘毒品則分別在其住、居所、被告長褲內搜索
    查扣），其他扣案之電子磅秤等物，亦均與本件犯罪無關，
    爰均不為沒收之諭知。
據上論斷，應依刑事訴訟法第299 條第1 項前段，毒品危害防制
條例第4 條第2 項、第17條第2 項、第18條第1 項前段、第19條
第1 項，刑法第11條、第28條、第47條第1 項、第38條第1 項第
2款 ，判決如主文。
本案經檢察官曾士哲到庭執行職務。
中    華    民    國    99    年    1     月    20    日
                  刑事第四庭    審判長法  官  莊鎮遠
                                      法  官  江振源
                                      法  官  蔡玉雪
附表一：
┌──┬───────────────┬───────┬────────┐
│編號│沒收銷燬物                    │沒收依據      │備註            │
├──┼───────────────┼───────┼────────┤
│ 1  │甲基安非他命壹包（內含13包，驗│毒品危害防制條│鑑定書見偵卷第68│
│    │後淨重487.081 公克，純度81.4% │例第18條第1項 │頁              │
│    │，純值淨重396.491 公克）      │              │                │
└──┴───────────────┴───────┴────────┘
附表二：
┌──┬────────┬────────┬──────────────┐
│編號│沒收物          │沒收依據        │備註                        │
├──┼────────┼────────┼──────────────┤
│ 1  │電子磅秤壹台    │毒品危害防制條例│警卷第26頁編號9 （即偵卷第79│
│    │                │第19條第1項     │頁編號4 ）其中之大台磅秤1台 │
├──┼────────┼────────┼──────────────┤
│ 2  │紙盒壹只        │毒品危害防制條例│警卷第26頁編號6 （即偵卷第79│
│    │                │第19條第1項     │頁編號1 ）                  │
├──┼────────┼────────┼──────────────┤
│ 3  │綠色提袋壹只    │毒品危害防制條例│警卷第26頁編號7 （即偵卷第79│
│    │                │第19條第1項     │頁編號2 ）                  │
├──┼────────┼────────┼──────────────┤
│ 4  │夾鏈袋壹包      │刑法第38條第1 項│警卷第26頁編號10（即偵卷第79│
│    │                │第2款           │頁編號5 ）                  │
└──┴────────┴────────┴──────────────┘
附表三：
┌──┬────────────────┬────────┬──────┐
│編號│沒收物                          │沒收依據        │備註        │
├──┼────────────────┼────────┼──────┤
│ 1  │不詳廠牌、型號行動電話1 支（門號│毒品危害防制條例│            │
│    │為0000000000號，含SIM 卡1 張）  │第19條第1 項    │            │
└──┴────────────────┴────────┴──────┘
以上正本證明與原本無異。
如不服本判決應於收受判決後10日內向本院提出上訴書狀，並應
敘述具體理由；其未敘述上訴理由者，應於上訴期間屆滿後20日
內向本院補提理由書（均須按他造當事人之人數附繕本）「切勿
逕送上級法院」。
中    華    民    國    99    年    1     月    20    日
                                書記官  許倬維
附錄本件判決論罪科刑法條：
毒品危害防制條例第4 條第2 項
製造、運輸、販賣第二級毒品者，處無期徒刑或七年以上有期徒
刑，得併科新臺一千萬元以下罰金。

司法院資訊處製作；財團法人民間司法改革基金會備份。
